【裁判字號】    97,上訴,1229
【裁判日期】    970617
【裁判案由】    搶奪
【裁判全文】
臺灣高等法院刑事判決                97年度上訴字第1229號
上  訴  人  台灣板橋地方法院檢察署檢察官
被      告  丙○○
上列上訴人因被告搶奪案件，不服台灣板橋地方法院九十六年度
訴字第二三二二號，中華民國九十七年一月三十一日第一審判決
（起訴案號：台灣板橋地方法院檢察署九十六年度偵字第一一五
四０號），提起上訴，本院判決如下：
    主  文
上訴駁回。
    理  由
一、追加起訴意旨略以：被告丙○○意圖為自己不法之所有，基
    於搶奪之犯意，於如附表所示之時、地，騎乘車牌號碼不詳
    之機車，以附表所示之方式，搶奪附表所示被害人乙○○○
    、丁○○、甲○○之財物，得手後據為己有，所搶奪之現金
    供已花用，其餘物品則隨意丟棄。因認被告涉犯刑法第三百
    二十五條第一項之搶奪罪嫌。
二、按犯罪事實應依證據認定之，無證據不得認定犯罪事實；不
    能證明被告犯罪者，應諭知無罪之判決；被告之自白，非出
    於強暴、脅迫、利誘、詐欺、疲勞訊問、違法羈押或其他不
    正之方法，且與事實相符者，得為證據。被告或共犯之自白
    ，不得作為有罪判決之唯一證據，仍應調查其他必要之證據
    ，以察其是否與事實相符，刑事訴訟法第一百五十四條第二
    項、第三百零一條第一項、第一百五十六條第一項、第二項
    分別定有明文。又檢察官對於起訴之犯罪事實，倘其所提出
    之證據，不足為被告有罪之積極證明，或其指出之證明方法
    ，無從說服法院以形成被告有罪之心證，基於無罪推定之原
    則，自應為被告無罪判決之諭知，最高法院九十二年臺上字
    第一二八號判例意旨參照。
三、本件公訴人認被告丙○○涉犯上揭罪嫌，係以被告於警詢中
    自白、被害人乙○○○、丁○○、甲○○於警詢時之指述、
    監視器翻拍照片、被告搶奪路線示意圖等資為論據。惟訊據
    被告堅決否認其事，辯稱：伊當初是為了幫警察的忙，且相
    信警察所言上揭犯行均查無相關事證法院不會判有罪，所以
    才坦承如附表所示之犯行等語。
四、經查：
  (一)證據能力部分：
    按被告以外之人於審判外之言詞或書面陳述，除法律有規定
    者外，不得作為證據；又被告以外之人於審判外之陳述，雖
    不符合同法第一百五十九條之一至第一百五十九條之四之規
    定，但經當事人於審判程序同意作為證據，法院審酌該言詞
    陳述或書面陳述作成時之情況，認為適當者，亦得為證據。
    當事人、代理人或辯護人於法院調查證據時，知有第一百五
    十九條第一項不得為證據之情形，而未於言詞辯論終結前聲
    明異議者，視為有前項之同意，刑事訴訟法第一百五十九條
    第一項及第一百五十九條之五分別定有明文。本判決下列所
    引用之各該被告以外之人於審判外之陳述（包含書面陳述）
    ，雖屬傳聞證據，惟當事人於本院準備程序、審判期日中均
    表示同意作為證據方法而不予爭執，且迄至言詞辯論終結前
    亦未再聲明異議，本院審酌上開證據資料製作時之情況，尚
    無違法不當及證明力明顯過低之瑕疵，亦認為以之作為證據
    應屬適當。揆諸前開規定，爰逕依刑事訴訟法第一百五十九
    條之五規定，認前揭證據資料均有證據能力，先予敘明。
  (二)實體部分：
  1.本件證人即附表編號一之被害人乙○○○於警詢、原審時均
    證稱：案發時伊一片模糊、沒有注意嫌犯身材或特徵，於審
    理程序中命其當庭指認被告，「我真的看不清楚搶我的人」
    等語（見偵卷第一七頁，原審卷第一一一、一一二頁）；證
    人即附表編號二之被害人丁○○於警詢、原審均證稱：伊不
    認識嫌犯，嫌犯穿羽絨大外套，看不清楚身材，且經原審審
    理時命其當庭指認被告：「身材差不多，但不能確定真的是
    他。」等語（見偵卷第二一頁，原審卷第一一三、一一四頁
    ）；證人即附表編號三之被害人甲○○於原審證稱：伊沒有
    看過嫌犯，被搶當時嚇昏了，看不出被告身材等語（見原審
    卷第一一五、一一六頁）。是以，附表編號一至三所示之被
    害人均無法指認搶嫌為何人，故附表所示被害人陳述情節，
    顯難認定被告於警詢自白情節與事實相符。
  2.再觀諸臺北縣政府警察局三重分局中華民國九十六年九月十
    九日北縣警重刑字第０九六００四一七七六號函所附上開犯
    行案發地點監視器錄影翻拍照片二十四幀，所攝得搶嫌之影
    像及機車車牌號碼，均模糊無法辨識，且經提示照片予證人
    丁○○辨識，伊答稱：伊未出現在照片等語（見原審卷第一
    一九頁）；另證人即承辦本案之員警洪靜雄，於原審亦到庭
    證稱：伊無法單憑監視器確認被告係本件犯行之嫌犯（見原
    審卷第一一九頁）。從而，上開監視器錄影翻拍照片均不能
    執為不利於被告之認定，至屬灼然。
  3.又證人乙○○○、丁○○於警詢及甲○○於原審均證稱，搶
    奪其財物之犯嫌係騎乘黑色或藍色之重型機車，且頭戴全罩
    式安全帽（見偵卷第一七、二一頁，原審卷第一一六頁），
    此與警方所查獲被告作案用的紅色重型機車及紅色半罩式安
    全帽不相符（見偵卷第一二頁）。另警方自始未從被告身上
    或所在處所起出上述被害人遭搶之物。綜上，本件除被告於
    警詢中之單一自白外，別無任何補強證據可資補強被告前開
    自白之真實性；且依證人乙○○○、丁○○、甲○○之前開
    證述，堪認被告前揭自白之情節顯然與事實不符，自不得憑
    為認定被告有罪之證據。
五、原審以依現存之證據資料，尚難認被告有公訴人所指涉犯行
    之證明，而認被告無罪，核無不合。檢察官上訴仍執陳詞，
    指摘原審判決不當，為無理由，應予駁回。
據上論斷，應依刑事訴訟法第三百六十八條，判決如主文。
本案經檢察官田炳麟到庭執行職務。
中    華    民    國    97    年    6     月    17    日
                  刑事第十七庭  審判長法  官  趙功恆
                                      法  官  陳世宗
                                      法  官  陳憲裕
以上正本證明與原本無異。
如不服本判決，應於收受送達後十日內向本院提出上訴書狀，其
未敘述上訴之理由者並得於提起上訴後十日內向本院補提理由書
（均須按他造當事人之人數附繕本）。
                                      書記官  劉育妃
中    華    民    國    97    年    6     月    17    日
附表：
 ┌─┬────┬────┬───────┬───┬────┬────┐
 │編│行    為│行    為│行  為  態  樣│被害人│贓物    │所犯法條│
 │號│時    間│地    點│（  方  法  ）│      │        │（刑法）│
 ├─┼────┼────┼───────┼───┼────┼────┤
 │一│96年1月 │臺北縣三│丙○○騎乘車牌│李鄭月│黑色手提│第325條 │
 │  │11日19時│重市福隆│號碼不詳之機車│霞    │包1只（ │第1項   │
 │  │40分許  │路7號前 │，趁乙○○○不│      │內含新臺│        │
 │  │        │        │注意之際，從李│      │幣1000元│        │
 │  │        │        │鄭月霞後方，搶│      │、信用卡│        │
 │  │        │        │奪乙○○○所有│      │1張、金 │        │
 │  │        │        │之黑色手提包1 │      │融卡2張 │        │
 │  │        │        │只（內含新臺幣│      │、健保卡│        │
 │  │        │        │1000元、信用卡│      │1張、印 │        │
 │  │        │        │1張、金融卡2張│      │章1枚、 │        │
 │  │        │        │、健保卡1張、 │      │手機1支 │        │
 │  │        │        │印章1枚、手機 │      │【廠牌: │        │
 │  │        │        │1支【廠牌:三星│      │三星、型│        │
 │  │        │        │型號:D508、門 │      │號:D508 │        │
 │  │        │        │號:0000000000 │      │、門號  │        │
 │  │        │        │、序號:0000000│      │:0000000│        │
 │  │        │        │00000000】），│      │307、序 │        │
 │  │        │        │得手後據為己有│      │號:35558│        │
 │  │        │        │              │      │00000000│        │
 │  │        │        │              │      │50】    │        │
 ├─┼────┼────┼───────┼───┼────┼────┤
 │二│96年2月 │臺北縣三│丙○○騎乘車牌│丁○○│黑色手提│第325條 │
 │  │1日19時 │重市過圳│號碼不詳之機車│      │包1只（ │第1項   │
 │  │35分許  │街59號前│，趁丁○○不注│      │內含新臺│        │
 │  │        │        │意之際，從劉美│      │幣600元 │        │
 │  │        │        │伶後方，搶奪劉│      │、中國信│        │
 │  │        │        │美伶所有之黑色│      │託信用卡│        │
 │  │        │        │手提包1只（內 │      │1張、渣 │        │
 │  │        │        │含新臺幣600元 │      │打商業銀│        │
 │  │        │        │、中國信託信用│      │行信用卡│        │
 │  │        │        │卡1張、渣打商 │      │1張、上 │        │
 │  │        │        │業銀行信用卡1 │      │海商業銀│        │
 │  │        │        │張、上海商業銀│      │行金融卡│        │
 │  │        │        │行金融卡1張、 │      │1張、中 │        │
 │  │        │        │中國信託金融卡│      │國信託金│        │
 │  │        │        │1張、身分證1張│      │融卡1張 │        │
 │  │        │        │、駕照1張、手 │      │、身分證│        │
 │  │        │        │機1支【門號:09│      │1張、駕 │        │
 │  │        │        │00000000、序號│      │照1 張、│        │
 │  │        │        │:0000000000000│      │手機1 支│        │
 │  │        │        │34】），得手後│      │【門號  │        │
 │  │        │        │據為己有      │      │:0000000│        │
 │  │        │        │              │      │588 、序│        │
 │  │        │        │              │      │號:35802│        │
 │  │        │        │              │      │0000000 │        │
 │  │        │        │              │      │334 】）│        │
 │  │        │        │              │      │        │        │
 ├─┼────┼────┼───────┼───┼────┼────┤
 │三│96年3月 │臺北縣三│丙○○騎乘車牌│甲○○│咖啡色手│第325條 │
 │  │9日20時 │重市忠孝│號碼不詳之機車│      │提包1只 │第1項   │
 │  │48分許  │路二段32│，趁涂惠貞不注│      │（內含新│        │
 │  │        │巷內277 │意之際，從涂惠│      │臺幣1000│        │
 │  │        │號停車格│貞後方，搶奪│      │元、身分│        │
 │  │        │前      │惠貞所有之咖啡│      │證1張、 │        │
 │  │        │        │色手提包1只（ │      │健保卡1 │        │
 │  │        │        │內含新臺幣1000│      │張、鑰匙│        │
 │  │        │        │元、身分證1張 │      │1 串、新│        │
 │  │        │        │、健保卡1張、 │      │光三越禮│        │
 │  │        │        │鑰匙1串、新光 │      │卷3000元│        │
 │  │        │        │三越禮卷3000元│      │、紅色手│        │
 │  │        │        │、紅色手機1支 │      │機1 支【│        │
 │  │        │        │【廠牌:MOTORAL│      │廠牌:   │        │
 │  │        │        │、型號:V303、 │      │MOTORAL │        │
 │  │        │        │門號:000000000│      │、型號  │        │
 │  │        │        │7】），金融卡3│      │:V303 、│        │
 │  │        │        │張、信用卡3張 │      │門號:091│        │
 │  │        │        │，得手後據為己│      │0000000 │        │
 │  │        │        │有            │      │】）、金│        │
 │  │        │        │              │      │融卡3 張│        │
 │  │        │        │              │      │、信用卡│        │
 │  │        │        │              │      │3張     │        │
 └─┴────┴────┴───────┴───┴────┴────┘


司法院資訊處製作；財團法人民間司法改革基金會備份。
